---
title: "Análisis de datos"
format: html
---

# Project Setup

```{r}
#| label:  setup

source('https://inkaverse.com/setup.r')
```

Factor : Escarificacion

*Variables*

| Variable                      | Abreviatura | Unidades | 
|-------------------------------|-------------|----------|
| *Semillas germinadas*         | grs         | conteo   | 
| *Germinabilidad*              | grp         | \%       | 
| *Tiempo medio de germinación* | mgt         | tiempo   | 
| *Índice de sincronización*    | syn         | —        | 

# Cargar librerias

```{r}
library(GerminaR)
library(tidyverse)
library(googlesheets4)
library(knitr)
library(ggplot2)
```

# Data import

```{r}
gs <- "https://docs.google.com/spreadsheets/d/1DxRhmFtBscdZkNRlOHaP2ZLf2yYz6IKwg1cF9elXY84/edit?gid=1390923633#gid=1390923633" %>% 
  as_sheets_id()

fb <- gs %>% 
  range_read(ss = .,sheet = "fb")
```


# ÍNDICES DE GERMINACIÓN

```{r}
gsm <- ger_summary(
  factors = c("rows", "Escarificacion"),
  SeedN = "seeds",
  evalName = "ger_",
  cumulative = TRUE,
  data = fb
)
gsm %>% 
  head(10) %>% 
  mutate(across(where(is.numeric), ~round(., 2))) %>% 
  kable(caption = "Índices de germinación")
```

## Semillas germinadas (grs)

- Modelo

$$ grs = \mu + block + escarificacion + e$$

-ANOVA


```{r}
library(lme4)

md <- lmer(
  grs ~ Escarificacion + (1|rows),
  data = gsm
)
anova(md)
library(car)
Anova(md)
summary(md)
```

# Comparación de medias

```{r}
library(emmeans)

emm <- emmeans(md, ~ Escarificacion)

pairs(emm, adjust = "tukey")
```


# Letras de significancia

```{r}
library(multcomp)

letras <- cld(
  emm,
  adjust = "tukey",
  Letters = letters
)

letras

```

# Gráfico de barras de porcentaje de germinación


```{r}
library(dplyr)
library(ggplot2)

gsm %>%
  group_by(Escarificacion) %>%
  summarise(
    mean_grp = mean(grp, na.rm = TRUE),
    sd_grp = sd(grp, na.rm = TRUE),
    n = n()
  ) %>%
  mutate(se_grp = sd_grp / sqrt(n)) %>%
  ggplot(aes(x = Escarificacion, y = mean_grp, fill = Escarificacion)) +
  geom_col(position = "dodge", width = 0.5) +
  geom_errorbar(aes(ymin = mean_grp - se_grp, ymax = mean_grp + se_grp), width = 0.2, color = "black") +
  scale_fill_brewer(palette = "Set2") +
  labs(title = ("Germinación (%grp) en semillas de Tamarindo"),
       y = "Porcentaje de Germinación (grp)",
       x = "Tratamiento",
       fill = "Tratamiento") +
  theme_bw()
```

## Tiempo medio de germinación 

```{r}
library(dplyr)
library(ggplot2)

gsm %>%
  group_by(Escarificacion) %>%
  summarise(
    mean_mgt = mean(mgt, na.rm = TRUE),
    sd_mgt = sd(mgt, na.rm = TRUE),
    n = n()
  ) %>%
  mutate(se_mgt = sd_mgt / sqrt(n)) %>%
  ggplot(aes(x = Escarificacion, y = mean_mgt, fill = Escarificacion)) +
  geom_col(position = "dodge", width = 0.5) +
  geom_errorbar(aes(ymin = mean_mgt - se_mgt, ymax = mean_mgt + se_mgt), width = 0.2, color = "black") +
  scale_fill_brewer(palette = "Set2") +
  labs(title = ("Tiempo Medio de Germinación en semillas de Tamarindo"),
       y = "Tiempo Medio de Germinación (mgt)",
       x = "Tratamiento",
       fill = "Tratamiento") +
  theme_bw()
```


## Índice de sincronización 


```{r}
library(dplyr)
library(ggplot2)

gsm %>%
  group_by(Escarificacion) %>%
  summarise(
    mean_syn = mean(syn, na.rm = TRUE),
    sd_syn = sd(syn, na.rm = TRUE),
    n = n()
  ) %>%
  mutate(se_syn = sd_syn / sqrt(n)) %>%
  ggplot(aes(x = Escarificacion, y = mean_syn, fill = Escarificacion)) +
  geom_col(position = "dodge", width = 0.5) +
  geom_errorbar(aes(ymin = mean_syn - se_syn, ymax = mean_syn + se_syn), width = 0.2, color = "black") +
  scale_fill_brewer(palette = "Set1") +
  labs(title =       ("Índice de Sincronización (syn)"),
       y = "Índice de Sincronización",
       x = "Tratamiento",
       fill = "Tratamiento") +
  theme_bw()
```

```












