---
title: "Análisis de datos"
---
# Cargar librerías

```{r}

source("https://inkaverse.com/setup.r")

library(GerminaR)
library(dplyr)
library(ggplot2)
library(GerminaR)
library(knitr)

```

# Cargar datos

```{r}
gs <- ("https://docs.google.com/spreadsheets/d/1DxRhmFtBscdZkNRlOHaP2ZLf2yYz6IKwg1cF9elXY84/edit?gid=1390923633#gid=1390923633") %>% 
  as_sheets_id(url)

fb <- gs %>% 
  range_read("fb") %>%
  mutate(
    Escarificacion = factor(
      Escarificacion,
      levels = unique(gsm$Escarificacion)
    ),
    qrcode = as.character(qrcode),
    plots = as.integer(plots),
    seeds = as.integer(seeds),
    across(1:cols, ~as.factor(.)),
    qrcode = as.character(qrcode),
    plots = as.integer(plots),
    seeds = as.integer(seeds),

  ) %>%
  as.data.frame()
str(fb)

```

# Resumen de germinación

```{r}

gsm <- ger_summary(
                   factors = c("Escarificacion"),
                   SeedN = "seeds",
                   evalName = "ger_",
                   cumulative = TRUE,
                   data = fb)

gsm %>% kable()

```

# Objetivo específico 1

## Porcentaje de germinación (grp)

### ANOVA de grp.

```{r}

av <- aov(grp ~ Escarificacion + block, data = gsm)

anova(av)

```

### Prueba de comparación de medias por cada factor

```{r}

mc_grp <- ger_testcomp(
  aov = av,
  comp = c("Escarificacion"),
  type = "snk"
)

```

### Tabla de resultados

```{r}

mc_grp$table %>%
  kable(caption = "Comparación de medias del porcentaje de germinación (GRP)")

```

### Gráfico de barras de porcentage de germinación

```{r}

grp <- mc_grp$table %>% 
  fplot(data = .,
        type = "bar",
        x = "Escarificacion",         # eje X: variedad
        y = "grp",              # variable a graficar
        group = NULL,
        ylimits = c(0, 120, 20),
        ylab = "Germinación ('%')",   # <- evitar % y tildes
        xlab = "Escarificacion",
        error = "ste",
        sig = "sig",
        color = TRUE
  )
grp

```


## Tiempo medio de germinación (mgt)

### ANOVA para mgt

```{r}

av_mgt <- aov(mgt ~ Escarificacion + block, data = gsm)

anova(av_mgt)

```

### Comparación de medias

```{r}

mc_mgt <- ger_testcomp(
  aov = av_mgt,
  comp = c("Escarificacion"),
  type = "snk"
)


```

### Tabla de resultados

```{r}

mc_mgt$table %>%
  kable(caption = "Comparación de medias del tiempo medio de germinación (MGT)")

```

### Gráfico de barras

```{r}
mgt_plot <- mc_mgt$table %>%
  fplot(data = .,
        type = "bar",
        x = "Escarificacion",
        y = "mgt",
        group = NULL,
        ylimits = c(0, max(.$mgt + .$ste, na.rm = TRUE) * 1.2, 1),
        ylab = "Tiempo medio de germinación (días)",
        xlab = "Escarificacion",
        error = "ste",
        sig = "sig",
        color = TRUE)

mgt_plot

```

## Índice de sincronización (syn)

### ANOVA para syn

```{r}

av_syn <- aov(syn ~ Escarificacion + block, data = gsm)

anova(av_syn)

```

### Comparación de medias

```{r}

mc_syn <- ger_testcomp(
  aov = av_syn,
  comp = c("Escarificacion"),
  type = "snk"
)

```

### Tabla de resultados

```{r}

mc_syn$table %>%
  kable(caption = "Comparación de medias del índice de sincronización (SYN)")

```

### Gráfico de barras

```{r}

syn_plot <- mc_syn$table %>%
  fplot(data = .,
        type = "bar",
        x = "Escarificacion",
        y = "syn",
        group = NULL,
        ylimits = c(0, max(.$syn + .$ste, na.rm = TRUE) * 1.2, 0.1),
        ylab = "Índice de sincronización",
        xlab = "Escarificacion",
        error = "ste",
        sig = "sig",
        color = TRUE)

syn_plot

```
